【裁判字號】    89,易,1450
【裁判日期】    900607
【裁判案由】    恐嚇取財
【裁判全文】
臺灣臺南地方法院刑事判決                        八十九年度易字第一四五號
    公訴人  臺灣臺南地方法院檢察署檢察官
    被  告  乙○○
右列被告因恐嚇取財案件，經檢察官提起公訴（八十九年度偵字第二七六號），本院
判決如左：
    主  文
乙○○無罪。
    理  由
一、公訴意旨略以：被告乙○○意圖為自己不法之所有，於民國八十八年十二月二十
    日早上，打電話到臺南市○○街○段十八巷四十六號「全仁堂中藥行」處，對丁○○○恐嚇稱：其已幫忙催討債務共花費新臺幣（下同）七萬元，並揚言若拿不
    到這筆錢，要將其夫婦二人強押走，要活活的將其夫婦以亂棍打死為止云云，致
    丁○○○心生畏懼，當日下午又以電話為相同內容之恐嚇，並稱翌日下午四時三
    十分許要求拿錢，嗣並經將金額降為三萬八千元。丁○○○遂於同年十二月二十
    一日早上報警，乙○○於十二月二十一日下午五時三十分許打電話向丁○○○說
    要拿三萬八千元，旋即於同日五時四十五分至前揭中藥行，丁○○○交付三萬元
    後，當場為警查獲致未得逞，並扣得三萬元，因認被告涉有刑法第三百四十六條
    第一項之恐嚇取財罪嫌。
二、本件公訴人認被告涉有右揭犯罪，無非係以告訴人丁○○○及證人丙○○所指述
    之情節為其主要論據。訊據被告乙○○堅詞否認有恐嚇取財之故意，辯稱：「我
    只是在電話中罵她而已，並無說要以亂棍打死他們夫婦。後來我們談好她要支付
    吃飯的錢，誰知她竟報警」等語（見本院九十年二月十九日訊問筆錄）。
三、按犯罪事實應依證據認定之，無證據不得推定其犯罪事實；又不能證明被告犯罪
    者，應諭知無罪之判決；法院認為應諭知無罪之案件，被告經合法傳喚無正當理
    由不到庭者，得不待其陳述逕行判決，刑事訴訟法第一百五十四條、第三百零一
    條第一項、第三百零六條分別定有明文。又認定不利於被告之事實，須依積極證
    據，苟積極證據不足為不利於被告事實之認定，即應為有利於被告之認定，更不
    必有何有利之證據；而告訴人之告訴，本以使被告受刑事追訴為目的，故其陳述
    是否與事實相符，自應調查其他證據，以資審認，苟其所為攻擊之詞，尚有瑕疵
    ，則在此瑕疵未予究明以前，即不能遽採為斷罪之基礎；另事實審法院對於證據
    之取捨，依法雖有自由判斷之權，然積極證據不足證明犯罪事實時，被告之抗辯
    或反證縱屬虛偽，仍不能以此資為積極證據應予採信之理由；認定犯罪事實所憑
    之證據，雖不以直接證據為限，間接證據亦包括在內；然而無論直接或間接證據
    ，其為訴訟上之證明，須於通常一般之人均不致有所懷疑，而得確信其為真實之
    程度者，始得據為有罪之認定，倘其證明尚未達到此一程度，而有合理之懷疑存
    在時，事實審法院復已就其心證上理由予以闡述，敘明其如何無從為有罪之確信
    ，因而為無罪之判決，尚不得任意指為違法，最高法院三十年上字第八一六號判
    例、五十二年臺上字第一三００號、三十年上字第四八二號及七十六年臺上字第
    四九八六號判例分別著有判例可資參照。
四、經查：證人郭美花於本院審理時證稱：「八十八年十二月時我去找涂秀琴向他借
    錢，他說它沒有錢，他妹妹欠他三百六十萬元，現在在訴訟中，他就叫我說是否
    可介紹人幫他討錢，我就介紹黃汎柏與他認識，被告就說如要他處理就要寫委託
    書給他，但是後來代書不願意寫，被告就說他不要處理了，但要出請人吃飯的錢
    ，之前涂秀琴有帶被告去他妹妹的住家及工廠，我也有去，涂女到了他妹妹住處
    時還破口大罵，涂女還說他妹妹有後台是警察。我知道黃汎柏有請人吃飯，是討
    論他妹妹後台的事，花了三萬多元，我沒有去吃，後來被告就打電話向涂秀琴要
    這筆錢，涂女有答應要給被告，叫他過去拿」等語（見本院八十九年七月十一日
    訊問筆錄），足證告訴人確實係委託被告索取債務，並答應給付被告三萬八千元
    作為代價無訛，且告訴人所提恐嚇錄音帶一捲，經本院勘驗結果：「第一段內容
    ：被害人（按指丁○○○）與被告雙方就是否給付，被告稱已墊付之三萬八千元
    之酒菜錢互起爭執，並對金額討價還價，被告稱被害人託其向妹妹討債，被害人
    則否認。第二段內容：被害人口氣強盛，毫無畏懼之情，並稱在社會遊走二、三
    十年，不會害怕，也不會怕被告，錄音帶中並無被告稱：若拿不到這筆錢，要將
    其夫婦二人強押走，要活活將其夫婦二人以亂棍打死為止等恐嚇話語」乙節，有
    本院九十年二月二十三日勘驗筆錄足稽，益徵被告確未有恐嚇之語詞，足堪認定
    ；且告訴人丁○○○於審理時亦陳稱：「但因被告當時講話大聲，我先生有聽到
    」云云（見本院九十年二月十九日訊問筆錄），復陳稱：「（丙○○如何知道被
    告恐嚇？）是我事後向我先生講的」云云（見本院九十年二月二十七日訊問筆錄
    ），是告訴人謝涂秀復陳稱其配偶丙○○當場有聽聞被告恐嚇，復陳稱係事後向
    其配偶丙○○陳述乙節以觀，已使通常一般人對告訴人所指述之詞，有合理之懷
    疑存在，且告訴人迭於本院調查時稱並無其他證據足證被告確有恐嚇之犯行等語
    （見本院九十年二月十九日訊問筆錄、九十年二月二十七日訊問筆錄），是被告
    是否於上開時、地有恐嚇之行為，有合理之懷疑存在，已如前述，復參以本件就
    被告所涉上開犯行，除告訴人指述外，均乏他證相佐，再徵諸上開犯罪事實，既
    須依積極證據證明，苟無積極證據，或積極證據不足為不利於被告事實之認定時
    ，即應為有利於被告之認定，更不必有何有利之證據等情以觀，而本件既未能發
    現有相當證據，自不能遽以推測或擬制之方法，認被告確有上開犯罪行為，無待
    繁言，自亦不能以該罪責相繩。綜上所述，本件依調查所得證據尚不足以證明被
    告確有公訴人所指之上開犯行，此外，復查無其他積極證據足資證明，揆諸首開
    法條規定及判例意旨，犯罪尚屬不能證明，自應為無罪之諭知，以昭審慎。
據上論斷，應依刑事訴訟法第三百零一條第一項、第三百零六條，判決如主文。
本案經檢察官甲○○到庭執行職務
中    華    民    國      九十        年      六      月      七      日
                                  臺灣臺南地方法院刑事第二庭
                                      審判長法官  林勇奮
                                            法官  黃光進
                                            法官  黃翰義
右正本證明與原本無異。
如不服本判決，應於判決送達後十日內，向本院提出上訴狀。
                                          書記官  陳金堂
中    華    民    國      九十        年       六     月      七       日


司法院資訊處製作；財團法人民間司法改革基金會備份。
